【裁判字號】    95,訴,2351
【裁判日期】    970820
【裁判案由】    損害賠償等
【裁判全文】
臺灣臺北地方法院民事判決              95年度訴字第2351號
原      告  丙○○
訴訟代理人  張立中律師
複  代理人  甲○○
被      告  乙○○
訴訟代理人  王元勳律師
            李怡欣律師
上列當事人間請求損害賠償等事件，本院於中華民國97年8月6日
言詞辯論終結，判決如下：
    主      文
被告應給付原告新臺幣壹佰伍拾參萬貳仟陸佰貳拾玖元及自民國
九十五年三月十一日起至清償日止，按週年利率百分之五計算之
利息。
訴訟費用由被告負擔。
本判決於原告以新臺幣伍拾貳萬元為被告供擔保後，得假執行。
但被告於假執行程序實施前以新臺幣壹佰伍拾參萬貳仟陸佰貳拾
玖元為原告預供擔保，得免為假執行。
    事實及理由
一、按訴狀送達後，原告不得將原訴變更或追加他訴。但擴張或
    減縮應受判決事項之聲明者，不在此限。民事訴訟法第 255
    條第1項第3款定有明文。本件原告起訴時請求被告應給付新
    臺幣（下同）904,130 元及遲延利息，嗣於審理程序中請求
    被告應給付1,532,629 元及遲延利息，核其所為乃擴張應受
    判決事項之聲明，為法之所許，先此敘明。
二、原告起訴主張：
    兩造於民國94年3 月12日簽訂不動產買賣契約書（下稱系爭
    契約），由原告買受被告所有坐落臺北縣新店市○○路31之
    1號1樓之房屋（下稱系爭房屋）與坐落之土地，買賣價金為
    8,800,000 元，原告業已付清全部款項。然嗣後原告整修房
    屋時發現室內有混凝土剝落、鋼筋鏽蝕等瑕疵，經委託臺灣
    省土木技師公會鑑定結果有「混凝土氯離子含量過高、鋼筋
    嚴重鏽蝕（即俗稱之「海砂屋」）、前任屋主裝修鑽孔鑽斷
    主筋之梁構件…」等瑕疵。按物之出賣人對於買受人，應擔
    保其物依第373 條之規定危險移轉於買受人時無滅失或減少
    其價值之瑕疵，亦無滅失或減少其通常效用或契約預定效用
    之瑕疵。民法第354條第1項前段定有明文。又買賣因物有瑕
    疵，而出賣人依前五條之規定，應負擔保之責者，買受人得
    解除其契約或請求減少其價金。同法第359 條前段亦有明文
    。被告出賣之房屋既有前開瑕疵，且經戴德梁行不動產估價
    師事務所鑑定後認考量上開瑕疵影響之正常價格應為7,267,
    371 元，則系爭房屋應減少之價金即為買賣價金與上開價額
    之差價1,532,629 元。被告受領買賣價金時雖有法律上之原
    因，然經原告依法減少價金後，已無受領之法律上原因，自
    應依民法第179 條規定負返還義務。並聲明：除供擔保金額
    外，如主文所示。
三、被告抗辯：
    兩造簽訂買賣契約及原告付清價款固為事實，然系爭契約第
    12條已約定現況交屋，且原告於94年9 月初已知悉瑕疵之事
    實，更於94年10月19日取得鑑定報告，卻遲於兩個月後始以
    律師函告知瑕疵情事，應認其未履行檢查義務，自不得再行
    主張瑕疵擔保責任。且原告提出之臺灣省土木技師公會鑑定
    報告係其自行委託鑑定，並採用系爭房屋興建後始制訂之標
    準而為鑑定，況所謂「海砂屋」並非法律明訂之用語，是原
    告未能舉證系爭房屋有瑕疵存在，其主張減少價金，即屬無
    據。並聲明：(一)原告之訴及假執行之聲請均駁回。(二)如受不
    利判決，願供擔保請准宣告假執行。
四、原告主張兩造於94年3 月12日簽訂系爭契約，其已給付買賣
    價金8,800,000 元，並完成移轉手續等事實，業據提出系爭
    契約、土地登記謄本為證，且為被告所是認，堪信為真。而
    原告主張系爭房屋有瑕疵，主張減少價金等情，雖為被告所
    否認，然查：
  (一)系爭房屋除了混凝土中氯離子含量平均值偏高（約標準值之
    3.1 倍）外，且已發生混凝土剝落鋼筋嚴重鏽蝕，該建物結
    構在氯離子持續侵蝕下其危險性將逐日益形嚴重。另系爭房
    屋之梁構件下層主筋遭前任使用者破壞，確會影響建築結構
    之安全，如未能儘速予以修復補強改善，其建物結構安全堪
    慮等情，此有臺灣省土木技師公會94年11月9 日省土技字
    第5927號房屋結構安全鑑定報告書及現場照片為證（本院第
    1 卷第15頁至第46頁、第141頁至第150頁）。且經依被告聲
    請函請臺北市結構技師公會鑑定後，亦認定系爭建物室內混
    凝土頂版除部分因有裝璜遮蔽未能檢視外，其餘頂版裝璜已
    拆除之部分檢視結果，發現有混凝土保護層剝落、鋼筋鏽蝕
    外露現象。其造成之原因研判主要係因混凝土中氯離子含量
    值偏高，導致鋼筋受潮後較容易產生鏽蝕膨脹現象而將頂版
    鋼筋保護層剝落。且系爭房屋之混凝土氯離子含量平均值為
    0.605kg/m3，超出現行中國國家標準CNS3090 新扮混凝土中
    最大水溶性氯離子含量0.3kg/m3之規定；混凝土鑽心試體抗
    壓強度試驗結果平均為129kg/c㎡ ，小於一般工程慣用之設
    計強度值210kg/c㎡ ，認屬不合格；亦與原設計安全需求不
    符。另系爭房屋各梁構件中有一處鑽孔鑽斷了5根約為＃7之
    主筋及1組箍筋，鑽孔上方並有約1.5mm之拉、剪合併作用產
    生之開裂現象，對該梁已造成局部之安全疑慮；其他梁構材
    尚發現有三處斜裂縫，研判係因混凝土強度偏低、短梁現象
    及較大之地震力作用所致，惟裂縫寬度約略在0.2mm 以下，
    尚不致大幅影響結構安全。此則有臺北市結構工程工業技師
    公會96年1月2日北結師卿(九)字第0960002 號函附北結師鑑
    字第1829號鑑定報告書在卷可稽。按物之出賣人對於買受人
    ，應擔保其物危險移轉於買受人時無滅失或減少其價值之瑕
    疵，亦無滅失或減少其通常效用或契約預定效用之瑕疵，此
    為民法第354條第1項前段所明定。而系爭房屋經鑑定後確認
    其混凝土中氯離子含量值偏高造成鋼筋鏽蝕外露，且混凝土
    鑽心試體抗壓強度偏低不合格，又梁構件主筋及箍筋有開裂
    現象，對梁已造成局部之安全疑慮，上開各情顯已影響建築
    結構安全，衡諸常情，此等情事勢必減少系爭房屋之價值及
    通常效用，而其減少程度與結構安全有關，顯非無關重要，
    且如下述之情形，經鑑定後更已大幅減少價值，此瑕疵當屬
    前開法條所指之瑕疵。是以，原告主張系爭房屋具有瑕疵，
    堪認屬實。被告辯稱系爭房屋不具瑕疵云云，則屬無據，難
    以採信。
  (二)按買受人應按物之性質，依通常程序從速檢查其所受領之物
    。如發見有應由出賣人負擔保責任之瑕疵時，應即通知出賣
    人。買受人怠於為前項之通知者，除依通常之檢查不能發見
    之瑕疵外，視為承認其所受領之物。不能即知之瑕疵，至日
    後發見者，應即通知出賣人，怠於為通知者，視為承認其所
    受領之物。民法第356 條定有明文。而被告雖辯稱原告未迅
    速檢查受領之物，並即時通知被告瑕疵之狀況云云，惟前揭
    瑕疵乃存於建築物之混凝土內及鋼筋層，且依現場照片及前
    揭鑑定報告所載鑑定經過所示，非將牆面混凝土拆除後無法
    查知瑕疵之情形，況依被告所自陳，原告於94年10月19日知
    悉上開瑕疵，已於兩個月後以律師函文通知被告瑕疵之狀況
    ，是系爭房屋之瑕疵乃不能即知之瑕疵，且原告於日後發見
    時，已於合理之相當期間內通知被告，則被告辯稱原告未依
    通常程序從速檢查系爭房屋並即時通知云云，核屬無據。
  (三)又按買受人於契約成立時，知其物有前條第1 項所稱之瑕疵
    者，出賣人不負擔保之責。買受人因重大過失，而不知有前
    條第1 項所稱之瑕疵者，出賣人如未保證其無瑕疵時，不負
    擔保之責。但故意不告知其瑕疵者，不在此限。民法第 355
    條定有明文。而被告辯稱系爭契約第12條約定「依現況交屋
    」，固為真實，然依前揭認定，系爭房屋之瑕疵非可立即查
    知，則兩造於訂立系爭契約時，原告是否明知該瑕疵之存在
    ，尚無以認定，且被告亦未另行舉證原告有明知或因重大過
    失不知瑕疵之情形，則被告據此辯稱無庸負擔保之責，於法
    亦有未合，難以採信。
  (四)末按買賣因物有瑕疵，而出賣人依前五條之規定，應負擔保
    之責者，買受人得解除其契約或請求減少其價金。民法第35
    9 條前段定有明文。查系爭房屋具有瑕疵，其影響系爭契約
    之買賣價金情形經送請鑑定後，認經考量瑕疵影響之正常價
    格估價金額為7,267,371 元，此有戴德梁行不動產估價師事
    務所97年6 月25日玖柒戴估所字第零零零壹號函附不動產價
    值報告書附卷可參（本院卷第103 頁），且兩造對於該報告
    書並不爭執，自堪信為真。從而，系爭契約買賣價金原為8,
    800,000元，經考量瑕疵後之價格則為7,267,371元，其間差
    價為1,532,629元（8,800,000－7,267,371＝1,532,629），
    此應即為系爭契約買賣價金因瑕疵所減少之價額，且被告亦
    當庭表示減少之價金即為此金額（本院第2卷第122頁反面）
    。從而，原告主張系爭契約減少之價金為1,532,629 元，即
    屬有據。而按無法律上之原因而受利益，致他人受損害者，
    應返還其利益。雖有法律上之原因，而其後已不存在者，亦
    同。民法第197條定有明文。本件被告於受領價金8,800,000
    元時雖有法律上之原因，惟經原告請求減少價金 1,532,629
    元後，就此部分已無受領之法律上原因，是原告依不當得利
    之法律關係，請求被告如數給付，應有理由。
五、綜上所述，原告主張系爭房屋具有瑕疵，而請求減少價金，
    核屬有據，而被告所為辯解，則均屬無據，難以採信。從而
    ，原告依不當得利之法律關係，請求被告給付1,532,629 元
    及自起訴狀繕本送達被告翌日即95年3 月11日起至清償日止
    ，按週年利率5%計算之法定遲延利息，為有理由，應予准許
    。
六、兩造分別陳明願供擔保請准宣告假執行或免為假執行，經核
    均無不合，爰分別酌定相當之擔保金額，予以准許。
七、本件事證已臻明確，兩造其餘攻擊防禦方法及未經本院援用
    之證據，核與判決之結果不生影響，爰不予逐一論駁，併此
    敘明。
據上論結，本件原告之訴為有理由，依民事訴訟法第78條、第39
0條第2項、第392條，判決如主文。
中    華    民    國    97    年    8     月    20    日
                  民事第四庭    法  官  余明賢
以上正本係照原本作成
如對本判決上訴，須於判決送達後20日內向本院提出上訴狀
中    華    民    國    97    年    8     月    20    日
                                書記官  楊勝欽


司法院資訊處製作；財團法人民間司法改革基金會備份。
